【裁判字號】    98,交聲,329
【裁判日期】    990226
【裁判案由】    違反道路交通管理處罰條例聲明異議
【裁判全文】
臺灣苗栗地方法院交通事件裁定         98年度交聲字第329號
原處分機關  交通部公路總局新竹區監理所苗栗監理站
異  議  人
即受處分人  甲○○
上列異議人因違反道路交通管理處罰條例案件，對於交通部公路
總局新竹區監理所苗栗監理站於民國98年11月4 日所為之竹監苗
字第裁54-F00000000號處分（原舉發案號：苗縣警交字第F00000
000 號），聲明異議，本院裁定如下：
    主  文
原處分撤銷。
甲○○不罰。
    理  由
一、原處分意旨略以：異議人即受處分人甲○○於民國98年7 月
    月30日18時30分許，騎乘車牌號碼PD8-236 號重型機車行經
    苗栗縣頭份鎮○○路270 巷口處，為苗栗縣警察局頭份分局
    頭份派出所警員舉發「闖紅燈（直行）」違規；嗣異議人逾
    舉發單所裁應到案時間內到案表示不服舉發，經原處分機關
    函請舉發單位調查結果，仍認異議人有上開違規行為，乃依
    道路交通管理處罰條例第53條第1 項、第63條第1 項第3 款
    暨違反道路交通管理事件統一裁罰基準及處理細則第41條第
    4 項規定，於98年11月4 日裁處異議人罰鍰新臺幣2,700 元
    ，並記違規點數3 點，原處分並無不法等語。
二、異議意旨略以：異議人當時在中央路與自立街口的機車停車
    格內，在經過2、300公尺後，警員由後方告知異議人闖紅燈
    ，異議人當時一頭霧水，當場請警員敘述實際情形，卻沒有
    得到詳細回覆；異議人收到舉發違規通知單後，了解所記載
    之內容，並實際到現場了解其開單原因，在得知結果後，舉
    發通知單上所謂違規地點與違規事實並無法成立，希望警員
    能提供相關之照片、錄音檔等證明資料，為此向法院聲明異
    議，請求撤銷原處分等語。
三、按交通法庭認為聲明異議有理由者，應以裁定將原處分經聲
    明異議部分撤銷，並自為裁定，道路交通案件處理辦法第20
    條前段定有明文。又法院受理交通事件，準用刑事訴訟法之
    規定，道路交通管理處罰條例第89條前段定有明文。而犯罪
    事實應依證據認定之，無證據不得認定犯罪事實，刑事訴訟
    法第154 條第2 項規定甚明。再依最高法院76年台上字第49
    86號判例所揭示：「認定犯罪事實所憑之證據，雖不以直接
    證據為限，間接證據亦包括在內，然而無論直接或間接證據
    ，其為訴訟上之證明，須於通常一般之人均不致有所懷疑，
    而得確信其為真實之程度者，始得據為有罪之認定，倘其證
    明尚未達到此一程度，而有合理之懷疑存在時，事實審法院
    復已就其心證上理由予以闡述，敘明其如何無從為有罪之確
    信，因而為無罪之判決，尚不得任意指為違法」之意旨。換
    言之，法院於審理行為人違反道路交通管理處罰條例案件，
    於為事實之認定時，如就原處分機關所認定行為人違規之事
    實仍有合理之懷疑，而無法確信行為人確有該當於道路交通
    管理處罰條例各該處罰條文之構成要件事實時，即應依刑事
    訴訟法上待證事實「倘有懷疑，則應從被告之利益作解釋」
    之證據法則，作對異議人有利之認定，合先敘明。
四、經查：
(一)、異議人騎乘車牌號碼PD8-236 號重型機車，於上揭時、地為
    警掣單舉發「闖紅燈（直行）」違規乙節，固有苗栗縣警察
    局舉發違反道路交通管理事件通知單、裁決書、送達證書等
    影本各1 份在卷可憑，惟異議人否認有上開違規行為，並以
    前揭情詞置辯。
(二)、本件違規舉發過程，業據證人即本件舉發警員蔡東樺於本院
    調查時到庭具結證稱：「當時與劉兆傑在中央路，東往西，
    要去執行家戶訪查勤務，職權包括查緝交通違規；我們一人
    騎一台機車，是沿中央路直行過自立街，在下一個270 巷口
    前，號誌變成紅燈，我們還沒有到該路口，異議人的車是在
    前面約3、40 公尺處，他在等紅燈，但是紅燈未變換他就過
    了270 巷口；他是有停在紅綠燈前，但是否在等紅燈我不清
    楚，只是還沒有變成綠燈，他就搶過路口，到路口過了270
    巷路口，當時還是紅燈，他當時車速約50、60公里，該處路
    速限70；後來我跟同事等綠燈就追上去攔停，攔停位置約是
    在紅綠燈的西方約40、50公尺處」、「（當時異議人有何意
    見？）他沒有說話，我有說你上一個路口闖紅燈，後來我請
    同事劉兆傑騎車回去看路名，是劉兆傑告訴我的」等語（見
    本院98年11月20日訊問筆錄）。復經證人即當日與蔡東樺一
    同執勤之警員劉兆傑到庭具結證稱：「（當時異議人有何意
    見？）證人蔡說他闖紅燈，他一開始沒有說話，蔡開單時他
    就說他沒有闖紅燈，我們因為不知道該巷口的路名，我有回
    去該巷口查看門牌，確認那是中央路270 巷口，才開單給他
    ，他拒簽收，原因是他說他不服，他說他沒有闖紅燈，我確
    定該處是中央路270 巷」等語（見本院同上日期之訊問筆錄
    ）。由上開2 位證人之證述，足見渠等於舉發之時俱認異議
    人所闖越者為中央路270 巷巷口之紅燈，進而以之為違規事
    實予以掣單舉發。
(三)、嗣異議人對本件違規地點有所爭執，經證人蔡東樺協同異議
    人再次至上開違規地點查看，確認正確之違規地點為中央路
    與中央路226 巷巷口等情，有證人蔡東樺出具之職務報告1
    紙在卷可稽。證人蔡東樺復於98年12月4 日本院調查時到庭
    具結證稱：「（異議人闖越的是何巷口？）中央路226 巷」
    、「（有與異議人一同確認嗎？）有，98年11月20日開完庭
    ，有會同異議人一起去現場確認」、「（為何當初你認為是
    270 巷？）因為同事劉兆傑看錯了」等語（見本院同上日期
    之訊問筆錄），顯與證人蔡東樺及劉兆傑前於98年11月20日
    本院調查時所為之證述不相符合，則異議人是否有如舉發通
    知單所載之違規情節，容有疑問。又本院檢視異議人所提出
    之現場照片（見本院卷第11頁），該處係一民宅，門牌標示
    「中央路270 巷」，未見有任何號誌燈，核與異議人辯稱伊
    事後去現場，找不到中央路270 巷巷口等語相符，且有地籍
    圖1 份在卷可參，益徵舉發通知單所載異議人係闖越中央路
    與中央路270 巷巷口號誌燈，顯有違誤。衡諸異議人駕車闖
    越號誌燈之位置究係中央路與中央路270 巷巷口或是中央路
    與中央路226 巷巷口，明顯影響於全案情節；證人前又陳稱
    渠等係於確認異議人違規地點為中央路與中央路270 巷巷口
    後始掣單舉發，則此顯非屬行政程序法第101 條規定：「行
    政處分如有誤寫、誤算或其他類此之顯然錯誤者，處分機關
    得隨時或依申請更正之」所指之顯然誤寫（司法大法官會議
    釋字第43號解釋參照），自不容行政機關嗣後自行更正。而
    若以警員當場填發之違規通知單記載之頭份鎮○○路、中央
    路270 巷巷口而論，異議人要無何闖越紅燈之違規行為可言
    。是證人蔡東樺及劉兆傑上開之證言核與其於舉發當時所記
    載之違規地點實有歧異，且前後二次所為之證述反覆，尚難
    採為不利於異議人認定之證據。準此，上開證據之證明力既
    無法排除本院對於異議人是否確有行經闖紅燈違規之合理懷
    疑，復查無任何其他積極證據，足認異議人確有該當於道路
    交通管理處罰條例第53條第1 項規定之違規事實，則原舉發
    單位遽為本件之舉發，與法顯有未合。
五、綜上所述，本件因舉發員警之舉證尚屬不足，異議人之違規
    事實仍有合理之懷疑存在，未達於通常一般之人均不致有所
    懷疑，而得確信其為真實之程度。此外，卷查亦無其他證據
    可資證明異議人有前揭違規情事，揆諸首揭說明，自應作對
    異議人有利之認定。原處分機關未察，逕依前揭道路交通管
    理處罰條例規定，裁處異議人罰鍰2,700元，並記違規點數3
    點，即難認為允當。是本件異議人之異議為有理由，應由本
    院將原處分撤銷，改諭知異議人不罰，以資適法。
六、據上論斷，應依道路交通管理處罰條例第87條第2 項，道路
    交通案件處理辦法第20條前段，裁定如主文。
中    華    民    國    99    年    2     月    26    日
                  交通法庭  法  官  周靜妮
以上正本證明與原本無異。
如不服本裁定應於送達後5 日內向本院提出抗告狀。
                            書記官  巫  穎
中    華    民    國    99    年    3     月    1     日

司法院資訊處製作；財團法人民間司法改革基金會備份。
